臺灣高等法院臺中分院刑事判決　　　　96年度上訴字第1969號
上　訴　人　臺灣臺中地方法院檢察署檢察官
上　訴　人
即　被　告　丁○○
選任辯護人　江燕鴻律師
　　　　　　楊振裕律師
上　訴　人
即　被　告　己○○
選任辯護人　江燕鴻律師
上列上訴人因被告殺人等案件，不服臺灣臺中地方法院中華民國
96年6月20日第一審判決（民國96年度重訴字第564號）起訴案號
：臺灣臺中地方法院檢察署民國95年度偵字第22596、23886號）
，提起上訴，本院判決如下：
    主  文
原判決關於丁○○部分及己○○殺人部分撤銷。
丁○○未經許可，寄藏手槍，處有期徒刑肆年，併科罰金新台幣
拾萬元，減為有期徒刑貳年，併科罰金新台幣伍萬元，罰金如易
服勞役以新台幣貳仟元折算壹日；扣案之捷克CZ廠75型口徑９mm
制式半自動手槍壹枝（含彈匣一個、槍枝管制編號000000
0000號）及仿BERETTA廠 ８４型半自動手槍製造之改造手槍
壹枝（含彈匣一個、槍枝管制編號0000000000號），
均沒收。又共同殺人，處有期徒刑拾伍年，褫奪公權陸年，減為
有期徒刑柒年陸月，褫奪公權年；扣案之捷克CZ廠75型口徑９
mm 制式半自動手槍壹枝（含彈匣一個 、槍枝管制編號0000
000000號），沒收。應執行有期徒刑玖年，併科罰金新台
幣伍萬元，罰金如易服勞役以新台幣貳仟元折算壹日，褫奪公權
年；扣案之捷克CZ廠75型口徑９mm制式半自動手槍壹枝（含彈
匣一個、槍枝管制編號0000000000號 ）及仿BERETTA
廠８４型半自動手槍製造之改造手槍壹枝（含彈匣一個、槍枝管
制編號0000000000號），均沒收。
己○○共同殺人，處有期徒刑拾年，褫奪公權陸年，減為有期
徒刑陸年陸月，褫奪公權年 ；扣案之仿BERETTA廠８４型半自
動手槍製造之改造手槍壹枝（含彈匣一個、槍枝管制編號000
0000000號），沒收。
其他上訴駁回。
己○○撤銷改判部分所處有期徒刑陸年陸月，褫奪公權年，扣
案之仿BERETTA廠８４型半自動手槍製造之改造手槍壹枝（ 含彈
匣一個、槍枝管制編號0000000000號）沒收，與上訴
駁回部分所處有期徒刑肆年，併科罰金新台幣拾萬元，罰金如易
服勞役以新台幣貳仟元折算壹日， 扣案之仿BERETTA廠８４型半
自動手槍製造之改造手槍壹枝（含彈匣一個、槍枝管制編號00
00000000號）沒收。應執行有期徒刑拾年，併科罰金新
台幣拾萬元，罰金如易服勞役以新台幣貳仟元折算壹日，褫奪公
權年，扣案之仿BERETTA廠８４型半自動手槍製造之改造手槍
壹枝（含彈匣一個、槍枝管制編號0000000000號）沒
收。
    事  實
一、丁○○明知制式手槍、子彈及仿造可發射子彈具有殺傷力之
    槍枝及子彈均為槍砲彈藥刀械管制條例所管制之槍械、彈藥
    ，非經中央主管機關許可，不得無故寄藏或持有，竟基於不
    法寄藏槍、彈之犯意，於民國（下同）九十四年十月間某日
    起，在台北市北投區某處，受其友人「莊嘉賓」（已死亡）
    者之託，為其保管而取得具有殺傷力之捷克CZ廠75型口徑９
    mm制式半自動手槍一支（槍枝管制編號000000000
    0號）、制式子彈十顆（含彈匣一個）及具殺傷力之仿BERE
    TTA廠８４型半自動手槍製造之槍枝 ，換裝金屬槍管而成之
    改造手槍一支（槍枝管制編號0000000000號）、
    改造子彈五顆（含彈匣一個），旋即將之藏置於台中縣太平
    市○○路２２０８號住處，迄於九十五年十月二十日，丁○○於有偵查犯罪職權之公務員知悉其寄藏上開槍彈之犯行前
    ，向台中縣警察局霧峰分局自首，並偕同警方至台中縣太平
    市頭汴坑中埔４號橋旁土地公廠右方大樹底下取出上揭槍枝
    管制編號0000000000號之改造手槍一枝（另一枝
    槍枝管制編號0000000000號之制式半自動手槍，
    則由己○○於九十五年十月九日向台中縣警察局自首其殺人
    犯行時，已由己○○交給警方，詳見後述）。
二、緣己○○於九十五年十月六日即中秋節夜晚，在台中縣太平
    市○○路２－６號即黃山桐、黃山峻住處，與黃山桐、黃山
    峻兄弟及其家人、邱聖紘、綽號「三元」與不詳姓名者約十
    餘人在上址屋外烤肉。另在太平市○○○街六號即「阿勇香
    雞排」商店外，亦有李月英、鄭學儒、林韋廷、劉進龍、蔡
    岳縉、陳添龍、蕭佩玲、廖榮盛、鄂建成、綽號「阿龍」、
    「孟軒」、「小白」、「哥哥」及不詳姓名人約十餘人在上
    址烤肉，接近午夜十二時許，適有綽號「哥哥」者在上址駕
    駛機車來回飆車，因而引起己○○那邊人員之不滿，己○○
    即與黃山桐、邱聖紘、綽號「三元」等前往「阿勇香雞排」
    商店外興師問罪，雙方一言不合即分持磚塊互毆，且互有受
    傷，丁○○稍晚亦來到現場，見狀亦參與互毆。林韋廷被毆
    受傷後，並以電話聯絡綽號「山雞」之蔡肇軒前來助陣，蔡
    肇軒到達現場時轄區員警已前往處理紛爭，惟雙方人員仍叫
    囂互相嗆聲，隔天即十月七日要再「拼輸贏」等語。翌日即
    同月七日晚己○○即夥同不詳姓名者十餘人分持棍棒，先於
    同日晚上約８時許，至臺中縣太平市○○路２之１８號太平
    戶政事務所前廣場聚合，等待蔡肇軒該方人馬到場。稍候丁○○亦到達現場，先詢問己○○狀況，己○○告知對方人馬
    有駕車三輛前來巡視，丁○○隨即返回其臺中縣太平市○○
    路２２０８號住處，取出先前受託藏放在其住處房間內之捷
    克CZ廠75型口徑９mm制式半自動手槍（含彈匣及制式子彈十
    顆）及具殺傷力之仿BERETTA廠 ８４型半自動手槍製造之槍
    枝，換裝金屬槍管而成之改造手槍（含彈匣及改造子彈五顆
    ）各一枝分別放置在褲子左右口袋內，於同日晚約九時許再
    返回臺中縣太平市○○路２之１８號太平戶政事務所前與己○○會合，並將前開具殺傷力之仿BERETTA廠 ８４型半自動
    手槍製造之槍枝（含彈匣及改造子彈五顆）交予己○○，而
    己○○明知未經中央主管機關許可，不得無故持有上開改造
    之槍械及子彈，仍非法持有，並俟機行事。嗣於同日晚上９
    時５５分許，蔡肇軒那方人馬約四、五十人駕駛機車亦分持
    棍棒在臺中縣太平市○○路２之１８號太平戶政事務所前集
    合，蔡肇軒與劉憬諭及其他不詳姓名分別駕駛小客車在場接
    應，己○○、丁○○及其他十餘名持棍棒之人與蔡肇軒及劉
    憬諭該方之人馬一言不合，進而爆發衝突互毆，此時，蔡肇
    軒與劉憬諭及其他不詳姓名駕駛小客車者亦駕車攔截己○○
    、丁○○等人群，己○○與丁○○見狀除分持手槍對空鳴槍
    示警外，復共同基於殺人之犯意聯絡，由丁○○持上開制式
    手槍近距離朝劉憬諭所駕駛之車牌號碼ＣＫ－７８０１號自
    用小客車駕駛座車門及車窗開槍射擊，己○○亦持該改造手
    槍在丁○○後方二、三步距離朝劉憬諭所駕駛之小客車射擊
    ，二人所持上開制式及改造手槍之子彈均全數用罄始罷手，
    致劉憬諭胸腹部中彈，造成劉憬諭胸部有一處槍彈貫穿創傷
    ，其射入口在左胸的外側，射入後傷及左胸腔內左肺下緣，
    並接著貫穿橫膈膜進入腹腔內，貫穿胃的上方、肝臟的左葉
    ，從縱膈腔的下方貫穿進入心包囊腔，貫穿心臟及右側心包
    囊壁，進入右胸腔內，並貫穿右肺的中葉。腹部肚臍上方偏
    左有一處槍彈貫穿創傷，為一淺層的子彈貫穿傷，僅傷及表
    皮下的組織，沒有進入腹腔內。左側腹部有一處子彈射入孔
    ，射入後貫穿胃大彎的胃壁、小腸、腸繫膜、大網膜，最後
    有一顆彈頭停留在右側腹部的表皮下，未貫穿腹部。下腹部
    有一處子彈貫穿創傷，其射入口在左側的骼骨區，射入後貫
    穿左側骼骨，進入骨盆腔內，傷及腸道，並從右側骼骨區射
    出。計劉憬諭身體上，總共中四槍，有七處彈孔，有三槍貫
    穿傷，一槍未貫穿，在身上找到一顆彈頭，主要的致命傷在
    胸部的一槍。劉憬諭終因胸部槍彈貫穿傷而當場不治死亡。
    斯時雙方人員聽到槍響後，即各自逃逸，己○○見狀，隨即
    先將前開改造手槍交予丁○○，再由丁○○駕駛其車牌號碼
    Ｒ２－９８９９號自用小客車搭載己○○一同離開現場，至
    臺中縣太平市頭汴坑山區躲藏一夜。嗣己○○以因糾紛由其
    引起，欲由其一人獨自扛起殺人責任，乃於九十五年十月九
    日，自丁○○處取得前開制式手槍一枝（含彈匣一個），在
    有偵查權限之人知悉犯罪人之前，持該制式手槍前往臺中縣
    警察局接受詢問，並向警方自承係其一人持制式手槍朝劉憬
    諭所駕駛之車牌號碼ＣＫ－７８０１號自用小客車駕駛座車
    門及車窗開槍射擊之人，自首而接受裁判。後警方經相關彈
    道比對尚有不符，認尚有共犯，丁○○因警方追緝相關共犯
    而在未發覺其犯罪前，乃主動於九十五年十月二十日至臺中
    縣警察局霧峰分局接受詢問，並偕同警方至臺中縣太平市頭
    汴坑中埔４號橋旁土地公廟右方大樹底下取出前開改造手槍
    一枝，對於未發覺之罪，自首而接受裁判，並扣得制式手槍
    （含彈匣一個）及改造手槍（含彈匣一個）各一枝，始查獲
    上情。
三、案經臺中縣警察局霧峰分局報告臺灣臺中地方法院檢察署檢
    察官偵查起訴。
    理  由
一、關於証據能力部分：按現行刑事訴訟法為保障被告之反對詰
    問權，排除具有虛偽危險性之傳聞證據，以求實體真實之發
    見，於該法第一百五十九條第一項明定被告以外之人於審判
    外之言詞或書面陳述，除法律有規定者外，不得作為證據。
    又被告以外之人於審判外之陳述，雖不符前四條之規定（即
    刑事訴訟法第一百五十九條之一至一百五十九條之四），而
    經當事人於審判程序同意作為證據，法院審酌該言詞陳述或
    書面陳述作成時之情況，認為適當者，亦得為證據；當事人
    、代理人或辯護人於法院調查證據時，知有第一百五十九條
    第一項不得為證據之情形，而未於言詞辯論終結前聲明異議
    者，視為有前項之同意，刑事訴訟法第一百五十九條之五定
    有明文。本件被告己○○選任辯護人除對証人何松霖、李月
    英、廖榮盛等三人於警詢中之証詞，認係審判外之陳述沒有
    証據能力外，本院亦認上述三人於警詢之筆錄，屬被告以外
    之人於審判外之言詞陳述，且辯護人反對作為本案之證據，
    則證人何松霖、李月英、廖榮盛等三人於警詢中之證詞，自
    無證據能力。除此之外，檢察官、被告等二人及其選任辯護
    人並未就其餘被告以外之人於審判外之陳述有所爭執，且迄
    於言詞辯論終結前，均未主張有刑事訴訟法第一百五十九條
    第一項不得為證據之情形，是視為已同意卷內證據均得作為
    證據，且經本院審酌後，認無不適當之情形，應認其餘被告
    以外之人於審判外之陳述均有證據能力，合先敘明。
二、訊據被告丁○○、己○○二人，除被告丁○○對於上揭非法
    寄藏槍彈及由其持制式手槍殺害被害人劉憬諭死亡之犯罪事
    實，於偵審中坦承不諱外；另被告己○○固不否認有持前開
    改造手槍開槍擊發二槍之事實，惟矢口否認有殺人之犯行，
    辯稱：係被告丁○○朝死者車子開槍，被害人劉憬諭係丁○○殺死的，伊僅有持槍朝天空開二槍，並未朝死者車子開槍
    ，且伊與丁○○就殺人間並無犯意之聯絡云云。惟查：
（一）本件槍擊案件，係被告己○○於九十五年十月六日即中秋
      節夜晚，在台中縣太平市○○○街六號即「阿勇香雞排」
      商店外，因不滿蔡肇軒該方之人馬駕駛機車在上址飆車，
      被告己○○即與黃山桐、邱聖紘、綽號「三元」等前往「
      阿勇香雞排」商店外興師問罪，雙方一言不合即分持磚塊
      互毆，且互有受傷，丁○○稍晚亦來到現場，見狀亦參與
      互毆。嗣後經轄區員警前往處理紛爭，惟雙方人員仍叫囂
      互相嗆聲，隔天即十月七日要再「拼輸贏」等情，已據被
      告己○○供承在卷，並据證人黃山桐、黃山峻、邱聖紘於
      警詢中，証人何松霖、廖榮盛、李月英及共同被告丁○○
      分別於檢察官偵查中及原審審理時證述明確在卷。因而，
      雙方間產生仇怨，且紛爭確係因被告己○○所引起，可以
      認定。
（二）再被告丁○○於檢察官偵訊時結證稱：前一晚係被告己○○與對方互毆，紛爭係被告己○○引起，被告己○○與對
      方約到現場談判，伊方人馬約有一、二十人，其他人均係
      被告己○○之朋友，伊當時見到伊方人馬中有５人手持棍
      棒，伊當日晚上８時多自太平戶政事務所前返回住處房間
      拿２把槍及子彈，同日晚上９時許又返回太平戶政事務所
      前，期間經過約４０分鐘，被告己○○都在現場等對方前
      來，伊回到現場後，被告己○○一開始就知道伊有２把手
      槍，伊將改造手槍交給被告己○○，被告己○○知道伊手
      上有另一把制式手槍，伊將改造手槍交給被告己○○，被
      告己○○知道伊所交付之改造手槍有殺傷力，亦知道伊持
      有之制式手槍有殺傷力，伊將改造手槍交給被告己○○時
      ，被告己○○並未表示要伊不要使用該制式手槍及改造手
      槍，亦未拒絕使用伊所交付之改造手槍，伊將改造手槍交
      給被告己○○後，又持該制式手槍朝死者車子開了３槍，
      被告己○○知道伊有開槍，當時並未阻止伊開槍，伊亦有
      聽見被告己○○開槍之聲音，被告己○○開槍時站在伊左
      後方３、４步距離等語。又被告己○○於檢察官偵訊時亦
      稱：紛爭係由伊引起，係伊找被告丁○○於九十五年十月
      七日晚上９時５分許，至臺中縣太平戶政事務所前，當時
      伊方人馬有十餘人，係伊找其他人至現場，被告丁○○不
      認識其他人，伊方人馬之其他人均持有棍棒，被告丁○○
      自太平戶政事務所返回住處取槍，再返回太平戶政事務所
      ，約經過半小時，期間伊與持棍棒之其他人均在現場等對
      方，被告丁○○帶槍回到現場後，伊看見被告丁○○從左
      右口袋各拿出一把槍，伊主動跟被告丁○○拿改造手槍，
      伊知道被告丁○○所交付之改造手槍中有彈匣及子彈，當
      時被告丁○○手上還有一把手槍，伊知道被告丁○○持有
      之制式手槍有殺傷力，被告丁○○將改造手槍交給伊後，
      被告丁○○又持槍朝死者車子左邊開槍，當時伊並未阻止
      被告丁○○開槍，被告丁○○將改造手槍交給伊後，伊持
      該手槍亦開了２槍，伊知道丁○○拿制式手槍朝死者車子
      開槍，有可能會打死人，伊知道當時駕駛座有人，當時死
      者坐在駕駛座，開完槍後，伊與丁○○一同離開現場，我
      們一起去頭汴坑躲起來等語（見偵字第23886號卷第160至
      163頁 ）。足見被告己○○於丁○○返回住處其目的係回
      家拿取槍枝等情，應已知之甚詳。雖証人即被告丁○○於
      原審行交互詰問時，否認被告己○○知情云云，要屬迴護
      之詞，不足採信。參以槍枝係一嚴重威脅人身安全之違禁
      物，如不使用，何需攜帶至現場徒增遭查緝之風險，且一
      般人看見槍枝，焉不懼怕，而被告丁○○既非引發紛爭之
      人，見現場伊方人馬已有人持棍棒，倘僅求護身，返回住
      處僅須取出具殺傷力之制式手槍一枝而攜帶至現場已足，
      何需另外再攜帶內含彈匣及子彈之改造手槍至現場，顯見
      被告丁○○係欲將該改造手槍提供在現場唯一認識之被告
      己○○使用。且按刑法犯罪意思之聯絡並不限於事前有所
      謀議，即僅於行為當時有共同犯意之聯絡者，亦屬之，且
      其表示之方法，亦不以明示通謀為必要，即相互間有默示
      之合致，亦無不可，最高法院早於七十三年台上字第二三
      六四號著有判例。本件被告己○○與蔡肇軒等對方人馬已
      有仇怨，於伊方人馬已有十餘人持棍棒至現場之情形下，
      被告己○○知悉被告丁○○持至現場之制式手槍及改造手
      槍具殺傷力後，仍向被告丁○○拿取前開改造手槍，俟機
      行事。並跟隨在被告丁○○後方３、４步距離，持該改造
      手槍開２槍（雖其辯稱係對空鳴槍，詳後述），且由被告
      丁○○持制式手槍向死者劉憬諭之自用小客車連開多槍。
      是被告己○○於向被告丁○○拿該改造手槍時，顯已與被
      告丁○○有殺人之犯意連絡。
（三）再參酌被告己○○於九十五年十月二十日於警詢時供稱：
      「我在九十五年十月六日在台中縣太平市○○路上跟對方
      打架，雙方互嗆於隔日要找回來，我在七日晚上八至九時
      先行至太平戶政事務所前公園草皮內等對方，因為這件事
      情我有告知丁○○，所以丁○○就跟來一起等對方，期間
      丁○○叫我等一下，他要出去一下，約三十分鐘後丁○○
      又回到現場，跟我一起等對方到來，約二十一時三十分許
      ，對方人馬陸續出現，並向我們包圍，我就向丁○○先拿
      一支改造手槍放在我這邊，等對方拿棍棒等物要打我們時
      ，我們看到此狀，就從公園往左前方逃跑，在逃跑時我就
      有聽到對方就對我們開槍，丁○○看到對方開槍，也對空
      開了二槍，但對方還是一直圍上來，我們就往土地公廟方
      向邊跑邊開槍，對方就開車追上來，丁○○就朝一輛黑色
      喜美的轎車開槍，然後我們就逃至停於土地公廟旁道路，
      坐丁○○所有的車輛逃離現場」等語（見霧峰分局警卷第
      三十九至四十頁）。另於同日於檢察官偵查中到庭供稱：
      「（你當時所持有改造手槍，後來交給何人？）我開完二
      槍後就跟丁○○跑，後來跑到車邊時，我將改造手槍交給
      丁○○，之後拿去何處藏，我就不知道了」等語（見偵字
      第23886號卷第35頁）。 是從被告己○○於九十六年十月
      二十日分別在警詢及檢察官偵查中之上開供述，堪認被告
      丁○○返回其臺中縣太平市○○路２２０８號住處，取出
      先前受託藏放在其住處房間內之制式手槍一枝（含彈匣及
      制式子彈十顆）及改造手槍一枝（含彈匣及改造子彈五顆
      ），到達現場後之第一時間即已將改造手槍一枝（含子彈
      ）交予被告己○○持有，己○○並持之以射擊，可以認定
      。
（四）再上開制式手槍計有制式子彈十顆，而改造手槍有改造子
      彈五顆，於案發當天不論是制式手槍及改造手槍之子彈均
      已射擊用完，於被告己○○將改造手槍交還被告丁○○時
      ，改造手槍彈匣內已無子彈等情，已據被告丁○○於偵審
      中供述明確。且被告丁○○於九十五年十月二十日經檢察
      官向原審法院聲請羈押於法官訊問時供稱：我有拿一把改
      造手槍給己○○，我拿制式手槍，己○○有無開槍我不知
      道。那天對方有一群拿木棍的人把我們圍起來，而我對空
      鳴槍，他們才沒有圍過來，我對空鳴槍四槍，我總共擊發
      十槍等語。雖証人即被告丁○○於原審九十六年四月十日
      詰問時結證稱：「（提示警卷四十頁上半部，己○○所述
      是否實在？）槍不是在第一時間拿給他的。」、「（你何
      時先把第一把槍拿出來？）一開始我看到很多人，我先把
      改造的槍拿出來，拉滑套放回口袋，之後我看到人上來了
      ，就把制式手槍拿出來，對空鳴槍二槍，之後就開始跑，
      己○○也跟在我後面跑。之後快到馬路前十步左右，我又
      拿制式手槍對空鳴槍二槍，然後我就跑到馬路上，死者的
      車子就靠過來，我就拿制式手槍朝他的輪子開了三槍，然
      後右邊有很多人圍過來，那時候車子開過去，離我約八步
      ，我又拿出改造手槍補了二槍，此時又有很多人衝過來，
      我就順著路往左邊跑，我又拿制式手槍補了三槍，之後己○○就叫我把槍給他，我就把改造手槍交給他。」等語。
      則依被告丁○○上開證詞，被告丁○○以制式手槍開了十
      槍，另以改造手槍開了二槍，合計十二槍等情，核與被告
      丁○○前述其共開十槍之事實，顯然不符。且按被告丁○○所持有之制式手槍計有十顆子彈，反之，改造手槍僅有
      五顆子彈，制式手槍已足供其使用，何需再同時持有改造
      手槍？凡此，足以証明被告丁○○上開証詞，要屬迴護被
      告己○○之詞，殊不足取。簡言之，上開改造手槍於被告
      丁○○返回現場之第一時間即已交付被告己○○，而改造
      手槍內所有五顆改造子彈，均是被告己○○所射擊，亦堪
      認定。再本件用以射擊被害人劉憬諭所駕駛之車牌號碼Ｃ
      Ｋ－７８０１號自用小客車者，計有上開制式及改造手槍
      各一枝。蓋依卷附台中縣警察局現場勘察報告第柒、「現
      場跡証採取暨處理情形」所示，從車牌號碼ＣＫ－７８０
      １號自用小客車及被害人劉憬諭屍体取出之彈頭計有六顆
      （車內四顆、被害人劉憬諭右腹部內一顆及小客車左後側
      車身飾條上一顆），其中五顆（即上開勘察報告証物編號
      １１、１７、２３、２５、４９等）均有來復線痕，認係
      已擊發之金屬包衣彈頭，另一顆（即編號１２，取自小客
      車左後側車身飾條上）係無來復線痕，認係已擊發之土（
      改）造金屬彈頭，依內政部警政署刑事警察局刑鑑字第０
      ９５０１５１９３９號槍彈鑑定書所示，上開制式手槍（
      即槍枝管制編號0000000000號）係有「右旋六
      條來復線」，則上開無來復線痕之土造金屬彈頭，即屬被
      告己○○所持有之改造手槍所射擊，足以認定。則被告己○○辯稱：伊僅有持槍朝天空開二槍，並未朝死者車子開
      槍云云，要屬卸責之詞，殊不足取。凡此，在在足以証明
      被告己○○，非但有持上開改造手槍朝天空擊發二槍外，
      其更持改造手槍朝被害人劉憬諭所駕駛之小客車射擊，就
      本件共同殺人有行為之分擔，已甚灼然。綜上所述，本件
      被告己○○與被告丁○○就所犯殺害被害人劉憬諭間，有
      犯意之聯絡及行為之分擔，已甚明確。
（五）此外，就被告等二人坦承部分，核與證人莊凱勝、洪瑞廷
      、湯傑民、蔡肇軒、周柏任、蔡鴻展證述情節相符，並有
      制式手槍（含彈匣１個）及改造手槍（含彈匣１個）各１
      枝扣案可稽。復有臺中縣警察局霧峰分局扣押物品目錄表
      ２紙、扣押物品清單３紙、刑案現場平面圖、現場周圍半
      徑５００公尺監視相關位置、報案紀錄單、車籍資料作業
      詳細畫面各一紙、臺中縣警察局現場勘查報告、現場勘查
      卷、臺中縣警察局被槍擊車輛彈道重建報告、內政部警政
      署刑事警察局鑑驗書、指紋鑑驗報告書各一份、刑案現場
      照片２６張、現場模擬照片８張及照片附卷可稽。又被害
      人劉憬諭胸腹部中彈，造成如事實欄所載之槍傷，終因胸
      部槍彈貫穿傷而死亡，有台灣台中地方法院檢察署相驗屍
      體證明書、勘驗筆錄及解剖鑑定報告在卷足憑。而前開制
      式手槍及改造手槍，經送內政部警政署刑事警察局鑑定，
      認該送鑑制式手槍係捷克CZ廠７５型口徑９mm制式半自動
      手槍，機械性能良好，可擊發同口徑制式子彈，具殺傷力
      ，認該送鑑改造手槍係仿BERETTA廠 ８４型半自動手槍製
      造之槍枝，換裝金屬槍管而成之改造手槍，機械性能良好
      ，可擊發適用子彈，具殺傷力，有內政部警政署刑事警察
      局刑鑑字第０９５０１５１９３９及000000000
      0號槍彈鑑定書各一份在卷可參。至制式子彈十顆及改造
      子彈五顆，雖均已擊發用罄無從鑑定，惟上開制式及改造
      子彈均能適用於上開槍枝使用，且均能擊發用以殺人或擊
      凹汽車鋼板，其均應具有殺傷力，殆無疑問。
（六）至於告訴人乙○○雖指稱被害人劉憬諭係勤益科技大學學
      生，於九十五年十月七日晚上至學校上課，並未參與鬥毆
      ，於下課後開車經過案發現場，被誤認為參與鬥毆，而遭
      被告等開槍射殺死亡云云，並舉證人即勤益科技大學學務
      組組長甲○○為證。查被害人劉憬諭於九十五年十月七日
      晚上確有到勤益科技大學上課，固有劉憬諭當天晚上在該
      校上課之照片在卷可證，並經證人甲○○於本院審理時到
      庭結證屬實。惟據證人甲○○證稱，劉憬諭是否有參加鬥
      毆之事，伊並不了解（見本院卷第104頁背面至第105頁背
      面）。而被告丁○○於原審以證人身分作證接受交互詰問
      時證稱：「（辯護人問：是什麼原因你會對CK7801小客車
      開槍？）答：那時候有很多人圍著我們，我有對空鳴槍，
      機車都停在右邊路邊，很多人追我們，然後他們就有五輛
      轎車圍過來，這輛車就在中間，這輛車就是帶領那些機車
      過來的，是帶頭的。」等語（ 見原審卷(一)第118頁），而
      證人即參與鬥毆之蔡肇軒於警詢中證稱：「我認識（劉憬
      諭），為我們這一邊的人。」（見霧峰分局警卷第72頁）
      ；又與蔡肇軒同伙之盧彥良於警詢中亦證稱：「均實在，
      開槍被打死之人是跟我們同伙的....。」等語（見同上卷
      第109頁 ），足見被告丁○○之上開證述核與事實相符，
      被害人劉憬諭係與蔡肇軒及其他不詳姓名者駕駛小客車攔
      截被告丁○○、己○○等人，而遭被告等持槍射殺，應堪
      認定。告訴人乙○○所稱，被害人劉憬諭當時係偶然路過
      案發地點，被誤認參與鬥毆而遭槍殺乙節，尚非可採，併
      此敘明。
三、綜上所述，是被告丁○○、己○○上開犯行，均堪以認定。
四、核被告丁○○所為，係犯刑法第二百七十一條第一項之殺人
    罪、槍砲彈藥刀械管制條例第七條第四項（起訴書誤引第一
    項）之未經許可寄藏手槍罪及同條例第八條第四項（起訴書
    漏引法條）之未經許可而寄藏可發射子彈具有殺傷力之手槍
    罪及同條例第十二條第四項之未經許可而寄藏子彈罪。核被
    告己○○所為，則係犯刑法第二百七十一條第一項之殺人罪
    、槍砲彈藥刀械管制條例第八條第四項之未經許可而持有可
    發射子彈具有殺傷力之手槍罪及同條例第十二條第四項之未
    經許可而持有子彈罪。按槍砲彈藥刀械管制條例所稱之「寄
    藏」與「持有」，均係將物置於自己實力支配之下，僅寄藏
    必先有他人之持有行為，而後始為受寄代藏而已，故寄藏之
    受人委託代為保管，其保管之本身，亦屬持有，不過持有係
    受寄之當然結果，自僅論以寄藏犯行，是本件被告丁○○受
    託保管槍彈，應各論以寄藏手槍及寄藏子彈之單純一罪，不
    另就其「持有」之犯行論處。惟查本件公訴人就被告丁○○
    部分，就其所犯上開槍砲彈藥刀械管制條例等罪，起訴書認
    係犯同條項之持有手槍或子彈罪，惟被告丁○○上開制式手
    槍、子彈及改造手槍及子彈，係於九十四年間受友人「莊嘉
    賓」者之託代為寄藏，已如前述，然其基本社會事實相同，
    本院自得予以審究，又所犯法條條項亦相同，僅罪名不同，
    毋庸變更起訴法條。又刑法雖於九十四年二月二日修正公布
    ，於九十五年七月一日施行，被告丁○○寄藏槍彈之行為，
    係始於九十四年十月間，惟其寄藏行為繼續至九十五年十月
    間始被查獲，應逕依修正後現行刑法之規定予以論處，不生
    新舊法比較適用之問題，併此敘明。被告丁○○就其所犯上
    開槍砲彈藥刀械管制條例第七條第四項、第八條第四項及第
    十二條第四項之罪，及被告己○○所犯上開槍砲彈藥刀械管
    制條例第八條第四項、第十二條第四項之罪，均係一行為觸
    犯數罪名，均依想像競合犯從一重處斷，即被告丁○○部分
    論以同條例第七條第四項之未經許可寄藏手槍罪，被告己○○部分論以同條例第八條第四項之未經許可而持有可發射子
    彈具有殺傷力之手槍罪。又被告等二人就前開殺人罪間，具
    犯意之聯絡與行為之分擔已如前述，均為共同正犯。被告等
    二人所犯上開二罪，犯意各別，罪名亦殊，應分論併罰。且
    被告等二人就所犯殺人罪部分，在有偵查權限之機關或人員
    發覺前，自首而接受裁判，此已据証人即本件承辦員警戊○○到庭証述明確，並有警詢筆錄可按，均依自首之法例減輕
    其刑。又被告丁○○寄藏之上開槍枝管制編號0000000000號
    制式半自動手槍，雖係由被告己○○於九十五年十月九日持
    以向警方自首其殺人行為時交給警方，惟其於警詢中供稱上
    開槍枝係其於九十四年十月間受寄於友人郭家斌，並未供承
    該槍係被告丁○○交給伊，有警詢筆錄在卷可稽（見霧峰分
    局警卷第19頁），並經證人戊○○於本院審理時到庭證述屬
    實（見本院卷第104頁），而扣案之槍枝管制編號000000000
    0號改造手槍 ，則係被告丁○○向警方自首其殺人案件時，
    由被告丁○○帶同警方人員去起出該改造手槍，在被告丁○○帶警方去起出該槍枝前，警方只在殺人案件現場查到改造
    手槍之彈頭而已，警方有去查訪，被害人方面有提到很多有
    綽號的人，其中有提到一個綽號叫「阿志」的人，但是沒有
    正確的名字等情，亦據證人戊○○於本院審理時到庭結證在
    卷，顯見在被告丁○○前往自首前，警方並不知悉被告丁○○有寄藏本案槍彈之行為，而係經由被告丁○○前往自首，
    經被告丁○○之供述而查知，被告丁○○寄藏槍彈之行為，
    應係在犯罪被發覺前自首而接受裁判，雖不符合槍砲彈藥刀
    械管制條例第十八條第一項自首之特別規定，但仍符合刑法
    第六十二條自首之規定，爰依上開刑法自首之規定予以減輕
    其刑。又被告丁○○、己○○共同殺人之行為，及被告丁○○寄藏槍彈之行為，其犯罪時間均在九十六年四月二十四日
    以前，且均係自首，合乎中華民國九十六年罪犯減刑條例所
    定減刑條件，均應依該條例之規定予以減刑。再被告己○○
    未經許可非法持有之槍枝，係管制編號0000000000號之改造
    手槍，而其向警方自首時，交給警方之槍枝則為管制編號00
    00000000號之制式半自動手槍，並非上開其未經許可非法持
    有之槍枝，是其所犯未經許可非法持有改造手槍罪，核與自
    首之要件不符，併此敘明。原審以被告丁○○、己○○共同
    殺人，及未經許可寄藏手槍部分，犯行明確，予以論科，固
    非無見。惟查被告丁○○係受友人莊嘉賓之託，代為寄藏本
    案之槍彈，業據被告丁○○供明在卷（見霧峰分局警卷第11
    頁），原判決誤為係受「郭嘉彬」之託代為寄藏，又被告丁○○寄藏手槍部分係屬自首，原判決卻認非自首，尚有未洽
    。又被告等共同殺人部分，及被告丁○○未經許可寄藏手槍
    部分，均應依中華民國九十六年罪犯減刑條例予以減刑，原
    審未及適用上開條例予以減刑，亦有未合。被告丁○○、己○○上訴意旨，指摘原判決量刑過重；檢察官上訴意旨指摘
    原判決量刑過輕，雖均無足取，惟原判決此部分既有可議，
    即屬無可維持，應由本院將原判決此部分撤銷改判。爰審酌
    被告丁○○曾犯有違反藥物藥商管理條例前科，此有台灣高
    等法院被告前案紀錄表在卷足憑，本件犯罪所用之槍彈係自
    九十四年十月間受友人之託寄藏，即擁槍自重，危害社會治
    安至深，且僅因細故即持之用以殺人，惡性不可謂不重，惟
    已以新台幣五十萬元與被害人家屬達成和解，於審理中雖然
    坦承犯行，但欲以其一人承擔全部殺人刑責不顧公平正義等
    情狀；另被告己○○並無犯罪前科，惟本件殺人案件係因其
    所引起，被害人之死亡係受被告丁○○所持之制式子彈，擊
    中胸部貫穿傷而當場死亡，惟其案發後即向警方自首，使本
    案能順利偵破及其於審理中翻異矢口否認有殺人犯行，尚未
    與被害人家屬達成和解，及被告二人之品行、智識程度、犯
    罪動機、目的、手段等一切情狀，分別量處如主文第二項、
    第三項所示之刑及減得之刑，並就被告丁○○部分定其應執
    行之刑如主文第二項所示，及諭知罰金易服勞役之折算標準
    。被告等二人就所犯殺人罪部分，依其犯罪之性質，認以宣
    告褫奪公權為當。爰併各予宣告褫奪公權六年，減為褫奪公
    權三年。扣案之捷克CZ廠75型口徑９mm制式半自動手槍（含
    彈匣一個、槍枝管制編號0000000000號）及仿BE
    RETTA廠８４型半自動手槍製造之改造手槍一支 （含彈匣一
    個、槍枝管制編號0000000000號），係槍砲彈藥
    刀械管制條例所管制之手槍，均為違禁物，爰依刑法第三十
    八條第一項第一款宣告沒收。至上開手槍所使用之制式子彈
    十顆及改造子彈五顆，均已因被告等於殺人時所使用耗損，
    已非子彈而成待廢棄之物，不予宣告沒收。又原審以被告己○○未經許可，持有可發射子彈具有殺傷力之手槍及改造子
    彈，犯行明確，適用槍砲彈藥刀械管制條例第八條第四項、
    第十二條第四項，依想像競合犯從一重論以未經許可，持有
    可發射子彈具有殺傷力之手槍罪，審酌其素行、智識程度、
    犯罪之動機、目的、手段、所生危害及犯罪後態度等一切情
    狀，量處有期徒刑四年，併科罰金新台幣十萬元，並就罰金
    部分諭知如易服勞役以新台幣二千元折算一日，及就扣案之
    仿BERETTA廠８４型半自動手槍製造之改造手槍一支 （含彈
    匣一個、槍枝管制編號0000000000號），予以宣
    告沒收。經核認事用法，並無違法，所量刑度，亦屬適當。
    被告己○○上訴意旨，指摘原判決量刑過重，檢察官上訴意
    旨，指摘原判決量刑過輕，均為無理由，應予駁回，並就此
    上訴駁回部分所處之刑，與前開撤銷改判之殺人罪部分所處
    之刑，定其應執行之刑如主文第五項所示，及就罰金部分諭
    知易服勞役之折算標準。
據上論斷，應依刑事訴訟法第三百六十九條第一項前段、第三百
六十四條、第二百九十九條第一項前段、第三百六十八條，槍砲
彈藥刀械管制條例第七條第四項、第十二條第四項，刑法第十一
條前段、第二十八條、第二百七十一條第一項、第五十五條、第
六十二條前段、第三十七條第二項、第四十二條第三項、第五十
一條第五款、第三十八條第一項第一款，中華民國九十六年罪犯
減刑條例第二條第一項第三款、第七條、第六條、第十四條，判
決如主文。
本案經檢察官丙○○到庭執行職務。
中　　華　　民　　國　　96　　年　　9　　月　　 5　　日
            刑事第二庭    審判長法　官　李　璋　鵬
                                法　官　郭　同　奇
                                法　官　蕭  錦  鍾
上列正本證明與原本無異。
如不服本判決應於收受送達後十日內向本院提出上訴書狀，其未
敘述上訴之理由者並得於提起上訴後十日內向本院補提理由書（
均須按他造當事人之人數附繕本）。
                                書記官　顏　子  良
中　　華　　民　　國　　96　　年　　9　　月　　 5　　日
附錄論罪科刑法條
中華民國刑法第二百七十一條第一項
殺人者，處死刑、無期徒刑或十年以上有期徒刑。
槍砲彈藥刀械管制條例第七條
未經許可，製造、販賣或運輸火砲、肩射武器、機關槍、衝鋒槍
、卡柄槍、自動步槍、普通步槍、馬槍、手槍或各類砲彈、炸彈
、爆裂物者，處死刑、無期徒刑或七年以上有期徒刑；處徒刑者
，併科新台幣三千萬元以下罰金。
未經許可，轉讓、出租或出借前項所列槍砲、彈藥者，處無期徒
刑或五年以上有期徒刑，併科新台幣一千萬元以下罰金。
意圖供自己或他人犯罪之用，而犯前二項之罪者，處死刑或無期
徒刑；處徒刑者，併科新台幣五千萬元以下罰金。
未經許可，持有、寄藏或意圖販賣而陳列第一項所列槍砲、彈藥
者，處五年以上有期徒刑，併科新台幣一千萬元以下罰金。
第一項至第三項之未遂犯罰之。
槍砲彈藥刀械管制條例第8條
未經許可，製造、販賣或運輸鋼筆槍、瓦斯槍、麻醉槍、獵槍、
空氣槍或第4條第1項第1款所定其他可發射金屬或子彈具有殺傷
力之各式槍砲者，處無期徒刑或5年以上有期徒刑，併科新臺幣1
千萬元以下罰金。
未經許可，轉讓、出租或出借前項所列槍枝者，處5年以上有期
徒刑，併科新臺幣1千萬元以下罰金。
意圖供自己或他人犯罪之用，而犯前二項之罪者，處無期徒刑或
7年以上有期徒刑，併科新臺幣1千萬元以下罰金。
未經許可，持有、寄藏或意圖販賣而陳列第1項所列槍枝者，處3
年以上10年以下有期徒刑，併科新臺幣700萬元以下罰金。
第 1 項至第 3 項之未遂犯罰之。
槍砲彈藥刀械管制條例第十二條
未經許可，製造、販賣或運輸子彈者，處一年以上七年以下有期
徒刑，併科新台幣五百萬元以下罰金。
未經許可，轉讓、出租或出借子彈者，處六月以上五年以下有期
徒刑，併科新台幣三百萬元以下罰金。
意圖供自己或他人犯罪之用，而犯前二項之罪者，處三年以上十
年以下有期徒刑，併科新台幣七百萬元以下罰金。
未經許可，持有、寄藏或意圖販賣而陳列子彈者，處五年以下有
期徒刑，併科新台幣三百萬元以下罰金。
